【裁判字號】    90,訴,469
【裁判日期】    900827
【裁判案由】    毒品危害防制條例
【裁判全文】
臺灣高雄地方法院刑事判決                            九十年度訴字第四六九號
    公  訴  人  臺灣高雄地方法院檢察署檢察官
    被      告  甲○○
    指定辯護人  本院公設辯護人丁○○
右列被告因違反毒品危害防制條例案件，經檢察官提起公訴（八十九年度偵字第二四
三五０號），本院判決如左：
    主  文
甲○○連續轉讓第一級毒品，處有期徒刑壹年陸月，又連續轉讓第二級毒品，處有期
徒刑玖月；應執行有期徒刑貳年。
被訴販賣第一級毒品部分無罪。
    事  實
一、甲○○曾於民國八十一年間因犯肅清煙毒條例之販賣運輸毒品罪，經台灣高雄地
    方法院判處有期徒刑十年確定，於八十五年二月七日假釋出監，嗣於八十九年十
    月三十日撤銷假釋，現正執行殘刑中（不構成累犯）。詎甲○○於假釋期間仍不
    知警惕，知悉其友丙○○、乙○○二人均有施用毒品之習慣，竟分別基於轉讓第
    一級毒品及第二級毒品之概括犯意，先於八十八年五、六月間，在其高雄市○○
    區○○街九十二號以前之住處，連續七、八次轉讓第一級毒品海洛因予丙○○施
    用；另於八十九年十月二十三日、十月二十六日凌晨，在其高雄縣仁武鄉文武村
    文興四巷八之三號住處，連續二次轉讓第二級毒品安非他命予乙○○施用。嗣於
    八十九年十月二十六日下午一時許，在高雄縣仁武鄉文武村文興四巷八之三號為
    警查獲。並扣得甲○○所有供自行施用之海洛因二包，及殘渣袋三個、針筒五支
    、鏟管五支、吸食工具一組、研磨器一組、空夾鏈袋一千五百個、帳冊一本。
二、案經高雄市政府警察局前鎮分局移送台灣高雄地方法院檢察署檢察官偵查起訴。
    理  由
壹、有罪部分
一、訊據被告甲○○對於右揭時、地，分別連續轉讓第一級毒品海洛因予丙○○七、
    八次、連續轉讓第二級毒品安非他命予乙○○施用二次等事實均坦承不諱，核與
    證人丙○○、乙○○分別於本院調查、審理時證述之轉讓毒品時間、地點及次數
    等情節相符（參見本院九十年四月三十日訊問筆錄、同年八月十三日審判筆錄）
    ，足徵被告上開自白與事實相符，堪予採憑。事證明確，被告上開連續轉讓第一
    級毒品及第二級毒品安非他命之犯行，俱堪認定。
二、核被告所為，係犯毒品危害防制條例第八條第一項之轉讓第一級毒品罪及同條第
    二項之轉讓第二級毒品罪。被告先後多次轉讓第一級毒品與二次轉讓第二級毒品
    之行為，均時間緊接，所犯又係構成要件相同之罪，顯係分別基於概括犯意反覆
    為之，均為連續犯，應依連續犯規定分別論以一罪，並均加重其刑。而其所犯上
    開二罪，犯意各別，行為互殊，應予分論併罰。至被告轉讓前持有第一、二級毒
    品之低度行為，則為其後轉讓毒品之高度行為所吸收，均不另論罪。又公訴人公
    訴事實雖敘及被告轉讓第一級毒品二次予丙○○及轉讓第二級毒品一次予乙○○
    施用，餘則未敘及，惟因被告其餘轉讓犯行，與前開公訴事實具連續犯之裁判上
    一罪關係，應為起訴效力所及，本院自得併予審究，附此敘明。審酌被告轉讓毒
    品予他人施用，間接助長他人施用毒品之惡習，有礙社會良善之風氣，惟念其犯
    後坦承犯行，態度良好，及係無償轉讓毒品予他人，並未獲利，犯罪情節尚非重
    大等一切情狀，分別量處如主文所示之刑，併定應執行之刑，以為懲儆。至八十
    九年十月二十六日查獲扣案之第一級毒品海洛因及施用毒品器具吸食器一組、針
    筒五支、殘渣袋三個、鏟管五支，已據被告陳明係供自身施用第一、二級毒品海
    洛因、安非他命犯行所用之物，且與本件被告轉讓予丙○○乃於八十八年五、六
    月間，時間上顯已相距甚遙，又無其他積極證據足資證明係被告該次轉讓犯行之
    毒品，應另於被告施用毒品案件中宣告沒收並諭知銷燬，本院爰不併予宣告沒收
    銷燬，附此敘明。
貳、無罪部分
一、公訴意旨另以：被告甲○○基於概括犯意，於八十九年十月二十一日下午一時許
    、八十九年十月二十四日上午八時許，以新台幣一千元之價格，連續二次販賣第
    一級毒品海洛因予丙○○施用，因認被告亦涉犯毒品危害防制條例第四條第一項
    之販賣第一級毒品罪嫌云云。
二、按犯罪事實應依證據認定之，無證據不得推定其犯罪事實，又不能證明被告犯罪
    者，應諭知無罪之判決，刑事訴訟法第一百五十四條、第三百零一條第一項前段
    分別定有明文。次按刑事訴訟法上所謂認定犯罪事實之證據，係指足以認定被告
    確有犯罪行為之積極證據而言，如未能發現相當證據或證據不足以證明，自不能
    以推測或擬制之方法，以為裁判基礎，最高法院著有二十九年上字第三一０五號
    、四十年台上字第八六號判例可資參照。再按，我國刑事訴訟法採職權主義，對
    證據之種類殊少設有限制，是證人於警局以言詞陳述製作成警訊筆錄，已於審判
    期日踐行書證之調查程序，並予被告答辯之機會，固與刑事訴訟第一百五十九條
    專就證人之陳述方式為限制，即不得以書面代到庭之陳述者不同，非不得採為證
    據；惟該證人審判外之陳述之證明力如何，仍須經調查、補強並與事實相符，始
    得採為被告有罪判決之認定基礎（最高法院七十六年度二二四號、八十五年度台
    上字第二二五五號判例意旨參照）。
三、公訴人認被告涉有上開販賣第一級毒品海洛因之罪嫌，無非以該販賣犯行業經當
    場同時為警查獲之證人丙○○於警訊證述綦詳，並有海洛因二包、研磨器一組、
    空夾鏈袋一千五百個及帳冊一本等物扣案可佐，而丙○○為被告之友，自無設詞
    誣攀之理等，資為其論據。訊據被告甲○○，堅決否認有何公訴人所指之販賣第
    一級毒品犯行，辯稱：伊並未販賣毒品給丙○○，扣案毒品海洛因乃供伊自己施
    用毒品之用；另扣案之研磨器、空夾鏈袋，是以前販賣毒品留下來的，扣案帳冊
    亦非其所有等語。
四、經查：
（一）證人丙○○於警訊中固證稱：曾於八十九年十月二十一日下午一時許、同年十
      月二十四日上午八時許，均以一千元之價格，在被告高雄縣仁武鄉文興四巷八
      之三號後方鐵皮屋內，連續二次向被告購買第一級毒品海洛因施用等情，惟證
      人於偵查及本院審理時均堅稱：被告僅免費贈送海洛因予伊施用，警訊時伊並
      未陳述被告有販賣海洛因予伊等語（八十九年十月二十七日偵訊筆錄、本院九
      十年八月十三日審判筆錄詳參），是其於警訊中之證言是否屬實，已有可疑，
      復無該證人警訊中證述之錄音帶可供本院查核審究，揆諸首揭判例意旨及說明
      ，證人上開審判外之陳述（警訊證詞）既無補強證據可供佐憑，且與嗣後證人
      親自到庭結證、經本院踐行直接審理程序之證言並不相符，自難採為認定被告
      犯罪事實之唯一證據。
（二）又扣案之白色粉末二包，經送請法務部調查局鑑驗結果，認係第一級毒品海洛
      因無訛（淨重０‧０四公克、包裝重０‧三八公克）；而扣案之研磨器經本院
      依職權送請高雄醫學大學附設中和紀念醫院檢驗結果，亦呈現殘留海洛因之陽
      性反應，固分別有該局鑑驗通知書、該院檢驗報告各一份在卷可稽。惟被告本
      身確有施用第一級毒品海洛因、第二級毒品安非他命之惡習，此觀之卷附高雄
      市立凱旋醫院煙毒尿液檢驗報告，其為警查獲當日採尿送驗結果呈現嗎啡及甲
      基安非他命陽性反應自明，並有殘留安非他命之吸食器一組、殘留海洛因之針
      筒五支扣案可佐；再被告前曾於民國八十一年間因犯肅清煙毒條例之販賣運輸
      毒品罪，經台灣高雄地方法院判處有期徒刑十年確定一情，亦有台灣高等法院
      被告全國前案紀錄表一份附卷可稽，況扣案之夾鏈袋經送檢驗結果，均呈甲基
      安非他命及海洛因陰性反應，亦無供分裝販賣毒品而殘留毒品反應之跡象，再
      參以前開查獲送驗之海洛因僅重０‧０四公克，數量非鉅，與供販賣所用者通
      常顯具相當重量之常情亦不相符，足徵被告上開所辯：該海洛因乃供自己施用
      ，並無販賣，研磨器及夾鏈袋均係前次販賣毒品所留等語，尚屬有據，應可採
      憑。
（三）再扣案之帳冊一本，業據被告否認為其所有，並經本院當庭命其書寫字跡及阿
      拉伯數字，以肉眼比對二者結果，尚難認確係出自被告筆跡；參以證人丙○○
      於上開本院審理時復證稱：該本帳冊係被告與伊等朋友打麻將輸贏之紀錄，帳
      冊內亦有伊紀錄之筆跡等語（同上審理筆錄參照），是該帳冊是否為被告所有
      及其用途為何，已有可疑；又觀之該帳冊記載內容，僅有「才」、「榮」、「
      泰山」等不詳姓名之簡稱，及以阿拉伯數字記載之諸如五百、一千、二千五百
      等數額之加減，衡情尚難使一般人一望即明知該記載之內容即表示販賣毒品所
      得帳款之意，從而無法對被告販賣毒品犯行予以佐證甚明；綜上，亦難僅憑扣
      案帳冊遽謂被告確有販賣海洛因之犯行。此外，本院復查無其他積極證據足資
      證明被告有何公訴人所指之連續販賣第一級毒品海洛因之犯行，參照首揭法條
      及說明，不能證明被告犯罪，應為其無罪之諭知。
五、至扣案之研磨器、夾鏈袋等物，雖為被告所有，惟其販賣犯行部分既經本院諭知
    無罪，已如前述，又非供其施用毒品所用之器具，自無從併予諭知沒收，附此敘
    明。
據上論斷，應依刑事訴訟法第二百九十九條第一項前段、第三百零一條第一項前段，
毒品危害防制條例第八條第一項、第二項，刑法第十一條前段、第五十六條、第五十
一條第五款，判決如主文。
本案經檢察官郭昭吟到庭執行職務。
中      華      民      國    九十    年      八      月    二十七      日
                                  臺灣高雄地方法院刑事第六庭
                                      審判長法  官    趙家光
                                            法  官    洪榮家
                                            法  官    林韋岑
右正本證明與原本無異。
如不服本判決，應於判決送達後十日內，向本院提出上訴狀。
                                            書記官    董明惠
中      華      民      國    九十    年      八      月    二十七      日
【附錄本判決論罪科刑法條】
毒品危害防制條例第八條第一項、第二項：
  轉讓第一級毒品者，處一年以上七年以下有期徒刑，得併科新台幣一百萬元以下罰
  金。
  轉讓第二級毒品者，處六月以上五年以下有期徒刑，得併科新台幣七十萬元以下罰
  金。
  轉讓第三級毒品者，處三年以下有期徒刑，得併科新台幣三十萬元以下罰金。


司法院資訊處製作；財團法人民間司法改革基金會備份。
